臺灣雲林地方法院民事判決
111年度重訴字第33號
原      告  劉瑞旺  

訴訟代理人  林亮宇律師
            李秉謙律師
被      告  李孟寅  
            李應銘  
            李華泰  
上列當事人間請求租佃爭議事件，本院於民國111年10月12日言
詞辯論終結，判決如下：
    主      文
一、被告李孟寅應將雲林縣○○鄉○○段○○○○○○○地號土地上之地上
    物除去，並將上開土地騰空返還原告及共有人廖學義。
二、被告李孟寅應將雲林縣○○鄉○○段○○○○○○○地號土地之地上物
    除去，並將上開土地騰空返還原告。
三、被告李應銘應將雲林縣二崙鄉港後段四七○、四七一、四七
    二之一、四七三地號土地之地上物除去，並將上開土地騰空
    返還原告。
四、被告李華泰應將雲林縣○○鄉○○段○○○地號土地之地上物除去
    ，並將上開土地騰空返還原告。
五、訴訟費用由被告李孟寅負擔百分之三十、被告李應銘負擔百
    分之四十八、被告李華泰負擔百分之二十二。
六、本判決第一、二項於原告以新臺幣玖拾貳萬玖仟元為被告李
    孟寅供擔保後，得為假執行。但被告李孟寅如以新臺幣貳佰
    柒拾貳萬伍仟捌佰玖拾貳元為原告預供擔保後，得免為假執
    行。
七、本判決第三項於原告以新臺幣壹佰伍拾貳萬元為被告李應銘
    供擔保後，得為假執行。但被告李應銘如以新臺幣肆佰伍拾
    陸萬元為原告預供擔保後，得免為假執行。
八、本判決第四項於原告以新臺幣陸拾捌萬柒仟元為被告李華泰
    供擔保後，得為假執行。但被告李華泰如以新臺幣貳佰零陸
    萬元為原告預供擔保後，得免為假執行。
    事實及理由
壹、程序方面：
一、按訴狀送達後，原告不得將原訴變更或追加他訴，但請求之
    基礎事實同一者，不在此限，民事訴訟法第255條第1項第2
    款定有明文。本件原告起訴時請求：㈠、被告李孟寅應將雲
    林縣○○鄉○○段000○000地號土地（下稱466、467地號土地）
    騰空返還予全體共有人；㈡被告李孟寅應將雲林縣○○鄉○○段0
    00○000地號土地（下稱468、469地號土地）騰空返還原告；
    ㈢被告李應銘應將雲林縣○○鄉○○段000○000○00000○000地號土
    地（下稱470、471、472-1、473地號土地）騰空返還原告；
    ㈣被告李華泰應將雲林縣○○鄉○○段000地號土地（下稱330地
    號土地）騰空返還原告，嗣於民國111年10月12日行言詞辯
    論時，將上開聲明變更如主文第一項至第四項所示。經核原
    告所為訴之變更與原訴之基礎事實相同，符合前開規定，應
    予准許。
二、按出租人與承租人間因耕地租佃發生爭議時，應由當地鄉（
    鎮、市、區）公所耕地租佃委員會調解；調解不成立者，應
    由直轄市或縣（市）政府耕地租佃委員會調處；不服調處者
    ，由直轄市或縣（市）政府耕地租佃委員會移送該管司法機
    關，司法機關應即迅予處理，並免收裁判費用。前項爭議案
    件非經調解、調處，不得起訴，耕地三七五減租條例（下稱
    減租條例）第26條第1項、第2項前段定有明文。查本件租佃
    爭議事件前經原告於110年2月23日向雲林縣二崙鄉公所耕地
    租佃委員會申請調解，惟調解不成立，再由雲林縣政府耕地
    租佃委員會於111年4月29日調處，原告不服該調處決議，經
    雲林縣政府移送本院審理等節，有雲林縣政府111年5月4日
    府地權二字第1112713654號函檢附之雲林縣政府耕地租佃委
    員會調處筆錄、調處會議出席簽到簿及雲林縣二崙鄉公所耕
    地租佃委員會調解（處）程序筆錄、調解簽到表等件在卷可
    稽（見本院卷第9-100頁），與前開規定相符，合先說明。
貳、實體方面：
一、原告主張：原告為雲林縣二崙鄉港後段466、467、468、469
    、470、471、472-1、473、330地號土地（上開9筆土地以下
    合稱系爭土地）所有權人，被告李孟寅就466、467、468、4
    69地號土地與原告簽訂耕地租約；被告李應銘就470、471、
    472-1、473地號土地與原告簽訂耕地租約；被告李華泰就33
    0地號土地與原告簽訂耕地租約，然被告長期未繳納地租予
    原告，原告已分別於108年8月間以台中法院郵局第1964、19
    28、1926號存證信函暨律師函向被告李孟寅、李應銘、李華
    泰催告繳納地租，但被告皆置之不理，原告屆期即依據減租
    條例第17條第1項第3款規定，分別以台中法院郵局第2123、
    2124、2125號存證信函暨律師函向被告李孟寅、李應銘、李
    華泰為終止耕地租約之意思表示。之後原告又委任代理人於
    110年1月20日及110年2月1日至被告住所向其等往取地租，
    惟被告皆諉以已繳納地租予他人為由，拒絕給付地租予原告
    ，故原告再分別以台中法院郵局第272、270、271號存證信
    函暨律師函向被告李孟寅、李應銘、李華泰重申為終止耕地
    租約之意思表示，並請求被告應將系爭土地返還原告，但迄
    今被告皆未將系爭土地返還原告。被告於調解程序中雖自承
    未繳納地租給原告之事實，惟辯稱：已將地租繳納予證人劉
    澤燦云云，但證人劉澤燦之前即主張472-1地號土地為借名
    登記關係，向原告提起返還所有權之訴訟，經鈞院虎尾簡易
    庭以108年度虎簡字第124號民事判決駁回，證人劉澤燦不服
    提起上訴，復經鈞院以109年度簡上字第14號民事判決駁回
    上訴確定，已確定原告為472-1地號土地之所有權人，故無
    論被告是否將地租繳納予原告以外之人，均不影響被告積欠
    原告地租已達兩年總額之事實。為此，依據減租條例第17條
    第1項第3款規定，請求被告返還土地，並聲明：如主文第一
    、二、三、四項所示；原告願供擔保請准宣告假執行。
二、被告則辯以：
　㈠被告李孟寅：我和被告李應銘是兄弟關係，466、467、468、
    469、470、471、472-1、473地號土地從我爺爺即訴外人李
    昆開始耕作，已經耕作100多年了，我不知道地主是誰，我
    不同意原告之請求。我承租466、467、468、469地號土地約
    有30、40年了，從我爺爺傳給我爸爸，我爸爸再傳給我，到
    我時已經耕種約30、40年了。因為之前都是證人劉澤燦的母
    親來收租金，所以我就沒有管出租人是誰，人家說出租人是
    訴外人即證人劉澤燦的父親劉龍圖，我不認識他，也沒有見
    過他。證人劉澤燦的母親來收地租時，都是請工人來收稻米
    ，之前都是我父親在處理，所以我不知道是收多少的稻米，
    之前都是收新臺幣（下同）8,000元、9,000元，後來就變成
    收7,000元。原告是這1、2年才說土地是他的，我們也不知
    道土地是否原告的，我都是將地租交給證人劉澤燦。去年原
    告好像有委託其他人來我家催繳地租，他沒有透過鄉公所或
    里長，我們以為是詐騙集團，所以就沒有理他。因為原告本
    人沒有來，只是委託其他人來，我怎麼可能就將地租交給那
    個人等語，並聲明：原告之訴駁回。
　㈡被告李應銘：466、467、468、469、470、471、472-1、473
    地號土地從我爺爺李昆與我父親即訴外人李錦和就開始繳納
    地租，之前我聽我父親說上開土地所有權人是劉龍圖，我父
    親的地租都是交給劉龍圖的太太，那時都是劉龍圖的太太在
    收取地租。我承租470、471、472-1、473地號土地已經30、
    40年了，之前是我父親李錦和傳給我的。我是繳納地租給證
    人劉澤燦，證人劉澤燦都會打電話來說要來收地租。我不知
    道上開土地是原告的，原告是2年前才來說要繳納地租，但
    是我們都不認識他，誰要把地租交給他。去年年底時，原告
    曾經來我家說要收地租，因為我不認識他，所以就沒有把地
    租交給他等語，並聲明：原告之訴駁回。
　㈢被告李華泰：330地號土地從我爺爺即訴外人李順忠與我父親
    即訴外人李昆瑞就開始耕種，後來傳給我耕種，我還要傳給
    我兒子耕種，地租我都交給證人劉澤燦，地租原本是證人劉
    澤燦的母親在收，後來證人劉澤燦的母親身體不好，有來我
    家說以後租金都交給證人劉澤燦。從我父親傳給我到現在大
    約40年左右，從我爺爺開始就承租330地號土地，我爺爺向
    誰承租我不清楚，但是我父親要傳給我時，都是證人劉澤燦
    的母親在處理。以前證人劉澤燦的母親在收地租時是直接收
    稻米，她有請工人來收，後來證人劉澤燦的母親身體不好，
    有來我家說以後地租都交給證人劉澤燦，地租都是證人劉澤
    燦到我家來收。證人劉澤燦與原告訟爭時也沒有跟我們說，
    他們應該請公所人員或里長來知會我們，不然我們不認識原
    告，就怕遇到詐騙集團，如果當時原告找鄉公所人員或里長
    來跟佃農講清楚，而我們又不繳交地租，這樣才是錯誤，他
    們沒有講清楚，我們怎知道誰是土地所有權人。去年原告好
    像有來我家找我，我有跟他說，我又不認識他，要他請鄉公
    所人員或里長來處理等語，並聲明：原告之訴駁回。
三、兩造不爭執之事實及本件之爭點：
　㈠兩造不爭執之事實：
　　⒈原告於74年4月3日因判決而取得系爭土地所有權。
　　⒉被告李孟寅承租466、467、468、469地號土地已有30、40
      年；被告李應銘承租470、471、472-1、473地號土地已有
      30、40年；被告李華泰自承租330地號土地已有40年。
　　⒊被告自承租系爭土地起至今，皆未繳納地租給原告，其等
      都是將地租繳納給證人劉澤燦的母親或證人劉澤燦。
　　⒋原告於110年間曾至被告李孟寅、李應銘、李華泰住所向其
      等催繳地租，被告仍未將地租繳納給原告。
　　⒌被告李孟寅有收到原告所寄發之台中法院郵局第1964、212
      3、272號存證信函；被告李應銘有收到原告所寄發之台中
      法院郵局第1928、2124、270號存證信函；被告李華泰有
      收到原告所寄發之台中法院郵局第1926、2125、271號存
      證信函。
　　⒍證人劉澤燦於108年5月16日以其父親劉龍圖因稅務問題，
      而將472-1地號土地借名登記予訴外人即原告父親劉次郎
      ，劉次郎死亡後該土地移轉至原告名下，而對原告提起返
      還所有權之民事訴訟，經本院以108年度虎簡字第124號、
      109年度簡上字第14號民事判決駁回證人劉澤燦之請求確
      定。
　㈡本件之爭點：
　　⒈原告以被告李孟寅積欠地租達兩年之總額為由，主張其與
      原告間就466、467、468、469地號土地之耕地租約已終止
      ，請求被告李孟寅應將466、467地號土地之地上物除去，
      並將上開土地騰空返還原告及其他共有人全體；請求被告
      李孟寅應將468、469地號土地之地上物除去，並將上開土
      地騰空返還原告，是否有理由？
　　⒉原告以被告李應銘積欠地租達兩年之總額為由，主張其與
      原告間就470、471、472-1、473地號土地之耕地租約已終
      止，請求被告李應銘應將470、471、472-1、473地號土地
      之地上物除去，並將上開土地騰空返還原告，是否有理由
      ？
　　⒊原告以被告李華泰積欠地租達兩年之總額為由，主張其與
      原告間就330地號土地之耕地租約已終止，請求被告李華
      泰應將330地號土地之地上物除去，並將上開土地騰空返
      還原告，是否有理由？
四、本院之判斷：
　㈠被告積欠地租達兩年總額：
　　⒈按耕地租約在租佃期限未屆滿前，非有地租積欠達兩年之
      總額時，不得終止，減租條例第17條第1項第3款定有明文
      。經查，系爭土地由原告於74年4月3日因判決而取得所有
      權之事實，已據原告提出系爭土地登記謄本為證（見本院
      卷第277-293頁），且為被告所不爭執，此部分事實堪以
      認定。又被告李孟寅承租466、467、468、469地號土地已
      有30、40年；被告李應銘承租470、471、472-1、473地號
      土地已有30、40年；被告李華泰承租330地號土地已有40
      年，其等自承租系爭土地之日起至今，皆未繳納地租給原
      告，而是將地租繳納給證人劉澤燦的母親或證人劉澤燦之
      事實，復為被告所不爭執（見本院卷第364、367、368頁
      ），故被告積欠地租達兩年總額之事實，亦堪認定。
　　⒉被告李孟寅、李應銘、李華泰雖均辯稱從其等祖父承租系
      爭土地起，地租都是繳交給證人劉澤燦的母親，證人劉澤
      燦母親身體不好後就由證人劉澤燦來收取等語，證人劉澤
      燦亦證稱：從68年我母親過世後，就由我來收租金，因為
      我父親把系爭土地登記在原告父親名下，原告父親59年往
      生後，原告於74年才辦理好登記等語（見本院卷第370頁
      ）。惟按我國民法就不動產物權採登記要件主義，除法律
      另有規定外，不動產物權之有無，全依土地或建物登記簿
      登載之狀態為準（最高法院70年度台上字第2496號判決意
      旨參照）。原告為系爭土地之所有權人，已如前述。且依
      雲林縣二崙鄉公所檢送之系爭土地歷年以來之耕地租約顯
      示（見本院卷第121-143頁），與被告簽訂耕地租約之出
      租人亦為原告，是縱被告陳稱其等已將系爭土地之地租繳
      交予證人劉澤燦之事實，已經證人劉澤燦到庭證述屬實，
      亦不得解為被告已將系爭土地之地租繳交原告，而認被告
      並無積欠原告地租。
　　⒊從而，原告主張被告積欠地租達兩年總額之事實，應堪採
      信。
　㈡兩造間就系爭土地之耕地租約已經合法終止：
　　⒈按承租人租金支付有遲延者，出租人得定相當期限，催告
      承租人支付租金，如承租人於其期限內不為支付，出租人
      得終止契約，民法第440條第1項定有明文。經查，原告已
      於108年8月13日、108年8月8日、108年8月8日分別以台中
      法院郵局第1964號、第1928號、第1926號存證信函及律師
      函催告被告李孟寅、李應銘、李華泰應於函到5日內給付
      原告自104年起至108年止應繳納之地租，被告李孟寅、李
      應銘、李華泰各於108年8月14日、108年8月9日、108年8
      月9日收受上開存證信函及律師函後，並未於5日內繳納應
      支付之地租，有上開存證信函及中華郵政掛號郵件收件回
      執在卷可查（見本院卷第295-306頁）。原告乃於108年8
      月29日分別以台中法院郵局第2123號、第2124號、第2125
      號存證信函及律師函向被告李孟寅、李應銘、李華泰為終
      止耕地租約之意思表示，上開存證信函及律師函均於108
      年8月30日送達被告三人，復有上開存證信函及中華郵政
      掛號郵件收件回執在卷可明（見本院卷第307-319頁）。
　　⒉又原告於110年間曾至被告住所向其等催繳地租，但被告均
      以不認識原告，要求原告應請鄉公所人員或里長會同處理
      才願意繳交地租，故均未將地租繳交給原告之事實，亦為
      被告陳明在卷（見本院卷第365、367、369頁）。原告乃
      再於110年2月3日分別以台中法院郵局第272號、第270號
      、第271號存證信函及律師函向被告李孟寅、李應銘、李
      華泰為終止耕地租約之意思表示，並請求被告李孟寅、李
      應銘、李華泰返還系爭土地，上開存證信函及律師函已於
      110年2月4日送達被告三人，亦有上開存證信函及中華郵
      政掛號郵件收件回執在卷可稽（見本院卷第321-338頁）
      。
　　⒊準此，原告與被告李孟寅、李應銘、李華泰間就系爭土地
      之耕地租約已合法終止，亦堪認定。
　㈢按所有人對於無權占有或侵奪其所有物者，得請求返還之。
    對於妨害其所有權者，得請求除去之。有妨害其所有權之虞
    者，得請求防止之；前項規定，於所有權以外之物權準用之
    ；各共有人對於第三人，得就共有物之全部為本於所有權之
    請求。但回復共有物之請求，僅得為共有人全體之利益為之
    ，民法第767條、第821條分別定有明文。經查，原告為466
    、467地號土地之共有人；為468、469、470、471、472-1、
    473、330地號土地之所有人，目前系爭土地由被告占有使用
    中等情，為兩造所不爭執。而系爭土地之耕地租約既經原告
    合法終止後，未見被告提出其他合法占用系爭土地之正當權
    源，故原告依民法第767條、第821條規定請求被告返還系爭
    土地，為有理由，應予准許。
五、從而，原告依據民法第767條、第82 條規定，請求被告李孟
    寅應將466、467地號土地上之地上物除去，並將上開土地騰
    空返還原告及共有人廖學義；被告李孟寅應將468、469地號
    土地之地上物除去，並將上開土地騰空返還原告；被告李應
    銘應將470、471、472-1、473地號土地之地上物除去，並將
    上開土地騰空返還原告；被告李華泰應將330地號土地之地
    上物除去，並將上開土地騰空返還原告，均有理由，應予准
    許。
六、原告表示願意提供擔保，請准宣告假執行，與法律規定相符
    ，所以斟酌後定相當的擔保金額宣告之。本院並依同法第39
    2條第2項規定，酌定相當之擔保金額宣告被告李孟寅、李應
    銘、李華泰預供擔保後得免為假執行。
七、本件為判決之基礎已臻明確，兩造其餘之攻擊或防禦方法及
    證據，經本院斟酌後，認為均不足以影響本判決之結果，亦
    與本件爭點無涉，自無逐一詳予論駁之必要，併此說明。
八、訴訟費用負擔之依據：民事訴訟法第78條、第85條第1項但
    書。
中　　華　　民　　國　　111 　年　　10　　月　　26　　日
                  民事第一庭    法  官  蔡碧蓉

以上正本係照原本作成。
如對本判決上訴，須於判決送達後20日內向本院提出上訴狀（須
附繕本）。如委任律師提起上訴者，應一併繳納上訴審裁判費。
中　　華　　民　　國　　111 　年　　10　　月　　26　　日
                                書記官　李達成